臺灣臺中地方法院刑事判決　　　　　　　　　　　　九十一年度易字第二八三號
　　公　訴　人　臺灣臺中地方法院檢察署檢察官
　　被　　　告　丙○○
右列被告因妨害公務案件，經檢察官提起公訴（九十一年度偵字第二０三００號），
本院判決如左：
    主  文
丙○○對於公務員依法執行職務時，施強暴，處有期徒刑參月，如易科罰金，以參佰
元折算壹日；又於公務員依法執行職務時，當場侮辱，處拘役參拾日，如易科罰金，
以參佰元折算壹日。
    事  實
一、丙○○現為臺中市警察局交通隊第三分隊（拖吊車場）替代役男，曾於民國（下
    同）八十九年間因違反醫師法經本院八十九年訴字第七三號判處有期徒刑九月，
    緩刑四年確定，經丙○○上訴臺灣高等法院臺中分院後，於九十年八月二十三日
    遭駁回上訴確定（九十年上易字第八七六號）。詎緩刑中仍不知悔改，於九十一
    年十月十七日凌晨五時許，在臺中市○區○○街三一三號與其兄趙鍵佑及數名朋
    友飲酒後，因意見不合而與趙鍵佑發生爭吵，適臺中市警察局第三分局警員巡邏
    經過到場勸阻瞭解，丙○○竟心生不悅而當場以以「幹你娘，警察管什麼」等三
    字經之穢語公然侮辱在場執行職務之員警洪文賢、莊凱麟二人；嗣員警欲將丙○
    ○帶回分駐所處理，丙○○為抗拒竟與員警洪文賢發生拉扯，而以將洪文賢之制
    服領口鈕釦扯下並試圖搶奪該員之配槍之方式，對依法執行職務之員警洪文賢施
    以強暴，丙○○經員警制止不聽，俟至員警洪文賢拔槍對空鳴槍，丙○○方停止
    其舉止，並由該二名員警將被告帶回警局處理。
二、案經臺中市警察局第三分局移送臺灣臺中地方法院檢察署檢察官偵查起訴。
    理  由
一、訊據被告丙○○就右揭時、地對執行勤務之員警洪文賢、莊凱麟二人口出穢語「
    幹你娘」，並與員警發生拉扯而用手反擊等情，固於本院審理中坦承不諱，惟矢
    口否認有與在場員警洪文賢發生拉扯並扯掉該員制服領口鈕釦以及出手搶奪該員
    之配槍等妨害公務之強暴行為，辯稱：當時喝醉酒了，不清楚有無扯下警察制服
    上的鈕釦，只記得當時脖子被勒住，可能有用手亂撥以反擊，但沒有搶奪員警的
    配槍云云。惟查：右揭事實業據證人即臺中市警查局第三分局警員莊凱麟到庭證
    述：「（問：案發當天有無到現場處理被告與他哥哥吵架的事情？）有，當天我
    與證人甲○○○○一同前往，我們是接獲民眾報案。我們開巡邏車前往，當時被
    告與他哥哥發生爭吵，我們上前勸阻，我們認為是家務事請被告哥哥把被告帶離
    現場，但被告不願意，還說『幹你娘，警察管什麼』還有警察算什麼等辱罵的話
    ，被告是對著我們講的沒錯，因為我們要把他拉開，當時事證人洪文賢拉著被告
    ，我阻擋被告哥哥。」、「（問：報告中提到被告企圖搶奪配槍？）他企圖搶奪
    洪文賢的配槍，當時被告、洪文賢他們二人是抱在一起，我只有看到洪文賢突然
    退後，然後就對空鳴槍。」、「我有看到被告手拉扯他（按：即洪文賢）上衣的
    第一個鈕釦。」等語，以及證人洪文賢到庭結證稱：「（問：系爭案件發生時，
    是否與證人乙○○○○一同前往？）是，本件是我處理，我有穿著制服，並開巡
    邏車前往，被告與他哥哥還有朋友在那邊爭吵，我們下車問他們有什麼事情，被
    告就說『幹你娘，警察管什麼事情，我又沒有犯法』。本件之前就有民眾報案，
    有一組人員過去處理，後來我們經過的時候發現他們還在那爭吵，才下車詢問發
    生什麼事情，結果被告就罵了，被告哥哥有表明他是被告的哥哥，我們就要被告
    哥哥帶他回去，但被告不願意，又與他哥哥繼續吵，我們想要把他們拉開，我拉
    被告，莊凱麟拉他哥哥。拉扯過程中，被告為了抵抗我，曾稱用手勒住我的頸項
    及襯衫領子，鈕釦才會脫落。在拉扯的時候，被告抓住我的領口，被告的手慢慢
    往下滑，摸到我的配槍，有往上提的動作，因為我配槍有安全扣扣住，所以被告
    沒有拿起來，之後被告的朋友有四、五個人趨前，我不知道要幹什麼，我就往後
    退，因為他們一直靠過來，我有說若不停止的話我就要鳴槍了。」、「他是正對
    著我拉扯我的衣領，等我對空鳴槍要把他帶回去時，他依然有掙扎，不讓我帶他
    回去。」等語；此外，被告之兄趙鍵佑於本院審理時經傳訊未到庭，惟曾於警訊
    時陳稱：「於民國九十一年十月十七日五點四十分左右，在臺中市○區○○街三
    一三號（故鄉ＫＴＶ）前爭吵，警方人員前來處理時，因丙○○酒品不好，又大
    聲喧嘩辱罵前來處理之警方人員，當警方人員要將他帶回派出所時，又與警員發
    生拉扯，當時有接觸警員之身體。‧‧‧」、「我有看見丙○○用手去抱住警員
    之腰際部位，但因當時兩人正在拉扯，所以我並未看見有無搶槍之行為。」等語
    ，則被告雖辯稱因酒醉已不復記憶，惟由前述證人證述內容可知，被告確實曾口
    出穢言侮辱員警，並且與現場員警發生拉扯，復有欲搶奪員警配槍以抵抗員警之
    舉動發生；況被告雖經員警以呼氣測試酒精濃度高達每公升一‧０五毫克，有酒
    測數值表二份在卷可憑，惟其就當時曾以三字經辱罵員警以及與員警發生拉扯等
    情仍能記憶，當無就扯下員警制服上之鈕釦以及搶奪配槍之行為不復記憶之可能
    ；且若非被告有奪槍之舉動，員警於處理一般爭吵事件時，當無須至拔槍對空鳴
    槍之程度；此外，復有台中市警察局第三分局員警洪文賢、莊凱麟所製作之報告
    書暨現場圖一份、員警洪文賢遭拉扯後領口鈕釦掉落之相片一張在卷足稽，被告
    前開辯解顯無足採，本件事證明確，被告犯行洵堪認定。
二、核被告丙○○所為，係犯刑法第一百三十五條第一項對於公務員依法執行職務時
    施強暴罪、同法第一百四十條第一項對於公務員依法執行職務時當場侮辱罪。被
    告所犯上開二罪間犯意各別，罪名互殊，行為互異，應予分論併罰。爰審酌被告
    犯罪之動機、目的、手段、犯罪時所受之刺激及其生活狀況、智識程度以及之前
    曾有違反醫師法遭判刑之紀錄，目前仍在緩刑中，猶不知謹言慎行，竟無法克制
  一己容易衝動之行為而再犯，以及犯後坦承部分犯罪，態度尚稱良好等一切情狀
    ，分別量處如主文所示之刑，並均依刑法第四十一條第一項之規定，諭知易科罰
    金之折算標準。
據上論斷，應依刑事訴訟法第二百九十九條第一項前段，刑法第一百三十五條第一項
、第一百四十條第一項、第四十一條第一項前段，罰金罰鍰提高標準條例第一條前段
、第二條，判決如主文。
中      華      民      國      九十一      年    十二    月    十八    日
                            臺灣臺中地方法院刑事第七庭
                                        法  官 林學晴
右正本證明與原本無異。
如不服本判決，應於送達後十日內向本院提出上訴狀 （須附繕本） ，上訴於台灣高
等法院台中分院。
                                        書記官
中      華      民      國      九十一      年    十二    月    十八    日
附錄論罪科刑法條
中華民國刑法第一百三十五條
對於公務員依法執行職務時，施強暴脅迫者，處三年以下有期徒刑、拘役
或三百元以下罰金。
意圖使公務員執行一定之職務或妨害其依法執行一定之職務或使公務員辭
職，而施強暴脅迫者，亦同。
犯前二項之罪，因而致公務員於死者，處無期徒刑或七年以上有期徒刑；
致重傷者，處三年以上、十年以下有期徒刑。
中華民國刑法第一百四十條
 (侮辱公務員公署罪)
於公務員依法執行職務時，當場侮辱，或對於其依法執行之職務公然侮辱
者，處六月以下有期徒刑、拘役或一百元以下罰金。
對於公署公然侮辱者亦同。
